【裁判字號】    99,抗,16
【裁判日期】    990720
【裁判案由】    本票裁定
【裁判全文】
臺灣臺北地方法院民事裁定                99年度抗字第16號
抗  告  人  好立工程股份有限公司
法定代理人  葉爵華
抗  告  人  安茂空調設備工業有限公司
法定代理人  乙○○
抗  告  人  丙○○
            甲○○○
相  對  人  榮電股份有限公司
法定代理人  丁○○
上列當事人間聲請本票裁定事件，抗告人對於本院民國99年3 月
31日所為之99年度司票字第2015號裁定提起抗告，本院裁定如下
：
    主  文
抗告駁回。
抗告程序費用新臺幣壹仟元由抗告人連帶負擔。
    理  由
一、相對人於原審聲請意旨略以：相對人執有抗告人於民國97年
    6 月17日共同簽發之本票1 紙，內載金額新臺幣（下同）1,
    837,500 元，付款地在相對人公司事務所，約定利息按年息
    205 計算，並免除作成拒絕證書，到期日為99年1 月4 日，
    詎於到期日後經提示未獲付款，為此爰依票據法第123 條聲
    請裁定後准予強制執行。原審乃就系爭本票及自99年1月4日
    起至清償日止，按日息萬分之五計算之利息，裁定准予強制
    執行。
二、抗告意旨略以：系爭本票及授權書係為擔保抗告人好立有限
    公司（下稱好立公司）與榮電股份有限公司（下稱榮電公司
    ）間之承攬契約工程預付款。惟抗告人好立公司無違約或拒
    不履行給付義務，授權情事未發生，相對人榮電公司即自行
    填載系爭本票到期日，未向抗告人等為付款之提示，逕持系
    爭本票聲請裁定准予強制執行，實非適法，爰提起抗告，聲
    明請求廢棄原裁定云云。
三、按執票人向本票發票人行使追索權時，得聲請法院裁定後強
    制執行，票據法第123 條定有明文。次按本票執票人，依票
    據法第123 條規定，聲請法院裁定許可對發票人強制執行，
    係屬非訟事件，此項聲請之裁定，及抗告法院之裁定，僅依
    非訟事件程序，就本票形式上之要件是否具備予以審查為已
    足，並無確定實體上法律關係存否之效力，如發票人就票據
    債務之存否有爭執時，應由發票人提起確認之訴，以資解決
    ，此為最高法院57年臺抗字第76號、56年臺抗字第714 號判
    例意旨所揭示之原則。
四、經查，相對人主張上開事實，業於原審提出與其所述相符之
    本票為證，且為抗告人所不爭，原審就系爭本票為形式上之
    審查，認其已具備本票各記載事項合於票據法第120 條規定
    ，屬有效之本票，乃裁定准予強制執行，並無不合。抗告人
    雖辯稱相對人未提示系爭本票，惟查系爭本票載有「此票免
    除作成拒絕證書」字樣，而本票記載免除拒絕證書者，如主
    張執票人未提示本票，票據債務人應負舉證之責，乃票據法
    第124 條準用第95條所明定。準此，相對人於聲請本票強制
    執行裁定時，僅主張於到期日後提示不獲付款，即為已足，
    抗告人抗辯相對人未提示系爭本票，應依上開規定負舉證責
    任，惟抗告人並未舉證以為釋明，則其辯稱相對人未提示系
    爭本票云云，即非有據。又抗告人執前詞抗辯未有違約或拒
    不履行給付義務等情縱然屬實，亦屬實體法上法律關係存否
    之爭執，依上開說明，要非本件非訟程序所得加以審究，應
    由抗告人另提起訴訟以玆解決。從而，原裁定准許系爭本票
    強制執行，於法並無違誤，抗告意旨仍執前詞指摘原裁定不
    當，求予廢棄，為無理由，應予駁回。
五、據上論結，本件抗告為無理由，爰依非訟事件法第46條、第
    21條第2 項、第24條第1 項、民事訴訟法第495 條之1 第1
    項、第449條第1項、第85條第2項，裁定如主文。
中    華    民    國    99    年    7     月    20    日
                  民事第六庭    審判長  朱漢寶
                                法  官  傅中樂
                                法  官  張瑜鳳
以上正本係照原本作成。
本裁定不得抗告。
中    華    民    國    99    年    7     月    20    日
                                書記官  林鈞婷

司法院資訊處製作；財團法人民間司法改革基金會備份。
